臺灣臺南地方法院民事裁定
                                  111年度家調裁字第119號
聲請人即反
請求相對人  鄭天明  



代  理  人  呂蘭蓉律師(法扶律師)
相對人即反
請求聲請人  龔如玉  

            龔芓錡即龔凰怡



上列聲請人請求給付扶養費事件及相對人反請求減輕或免除扶養
義務事件，本院合併裁定如下：
    主    文
一、聲請人之聲請駁回。
二、相對人對於聲請人之扶養義務均應予免除。
三、第一、二項程序費用各新臺幣2,000元均由聲請人負擔。
    理    由
一、本件聲請人即反請求相對人（下稱聲請人）鄭天明請求相對
    人即反請求聲請人龔如玉、龔芓錡即龔凰怡（下合稱相對人
    ）給付扶養費，相對人嗣提起反請求，聲請減輕或免除對於
    聲請人之扶養義務，茲因反請求部分為當事人不得處分之事
    項，但兩造於調解程序，已就聲請人對於相對人於成年前有
    未盡扶養照顧之事實（亦即相對人有無得以減輕或免除對於
    聲請人扶養義務之事實）均不爭執，並依據家事事件法第33
    條第1項規定合意聲請本院裁定終結，有民國111年9月6日合
    意程序筆錄在卷可稽，本院自應依此裁定，合先敘明。
二、聲請人聲請意旨略以：
(一)聲請人與龔秀芬育有四女一男即相對人龔如玉、龔芓錡及龔
    如芬、蔡宜凡、蔡家迪，其中蔡宜凡、蔡家迪業經出養。聲
    請人與龔秀芬於91年離婚後，即鮮少與子女聯絡。又聲請人
    10多年前因心臟阻塞畸形開刀，屬重大傷病患，近年來因糖
    尿病引起一眼失明、一眼弱視，目前75歲，老邁重殘無法維
    生，今年5月又發現罹患大腸癌，住院、開刀、養護費用甚
    鉅，欲申請低收入戶補助，卻因有多名扶養義務人而申請受
    阻，為此提起本件聲請。
(二)聲請人目前於辰安護理之家養護，每月照顧費用需新臺幣(
    下同)32,800元，尚未包含醫療費用等額外支出，故先行請
    求相對人每人每月各給付聲請人11,000元等語。　　
(三)並聲明：相對人應自聲請日起，至聲請人死亡之日止，按月
    於每月15日前各給付聲請人扶養費11,000元。聲請程序費用
    由相對人負擔。　　
三、相對人答辯及反請求意旨略以：相對人要反請求減輕或免除
    扶養義務，因聲請人與龔秀英於91年6月18日離婚後，即未
    照顧、扶養相對人，而相對人龔如玉目前從事技術員工作，
    月入約25,000元，已婚，育有2名子女，需負擔家計；相對
    人龔芓錡則打零工，收入不穩定，已婚，育有2名子女，亦
    需負擔家計，均無餘力支付聲請人生活所需相關費用等語。
四、經查：
(一)按直系血親相互間，互負扶養義務；直系血親卑親屬為直系
    血親尊親屬之第一順序扶養義務人，且以親等近者先負扶養
    義務；受扶養權利者，以不能維持生活而無謀生能力者為限
    ；前項無謀生能力之限制，於直系血親尊親屬，不適用之，
    民法第1114條第1款、第1115條第1項第1款、第2項、第1117
    條第1項、第2項規定甚明。查聲請人主張其為相對人之父，
    聲請人為相對人之一親等直系血親尊親屬乙節，有兩造戶籍
    謄本為憑，而依聲請人稅務電子閘門財產所得調件明細表記
    載，聲請人於109年度全無所得收入，且領有重度身心障礙
    證明，已達不能維持生活之程度，依上開規定，足認相對人
    對於聲請人負有法定扶養義務。
(二)次按民法第1118條之1第1項規定：「受扶養權利者有下列情
    形之一，由負扶養義務者負擔扶養義務顯失公平，負扶養義
    務者得請求法院減輕其扶養義務：一、對負扶養義務者、其
    配偶或直系血親故意為虐待、重大侮辱或其他身體、精神上
    之不法侵害行為。二、對負扶養義務者無正當理由未盡扶養
    義務」；第2項規定：「受扶養權利者對負扶養義務者有前
    項各款行為之一，且情節重大者，法院得免除其扶養義務」
    。經查：兩造對於聲請人與龔秀英於91年6月18日離婚後即
    未扶養照顧相對人；相對人皆無餘力支付聲請人生活所需相
    關費用；兩造同意由法官裁定免除相對人之扶養義務等節，
    均不爭執，並於調解期日製作合意程序筆錄在案，綜上可認
    聲請人無正當理由對相對人未盡扶養義務，其情節已達重大
    之程度。
(三)從而，聲請人請求相對人給付扶養費，為無理由，應予駁回
    ；相對人請求免除對於聲請人之扶養義務，核與民法第1118
    條之1第2項之規定相符，為有理由，應予准許，爰分別裁定
    如主文第1、2項所示。　　
五、依家事事件法第97條，非訟事件法第21條第2項，民事訴訟
    法第95條、第78條，裁定如主文。  
中　　華　　民　　國　　111 　年　　11　　月　　14　　日
                  家事法庭    法  官    許育菱
以上正本係照原本作成。
如不服本裁定應於送達後10日內向本院提出抗告狀，並繳納抗告
費新臺幣1,000元。
中　　華　　民　　國　　111 　年　　11　　月　　14  　日
                              書記官　曾建中